臺灣高等法院臺南分院刑事判決
109年度上訴字第911號
上  訴  人  
即  被  告  甲○○


上列上訴人因廢棄物清理法案件，不服臺灣臺南地方法院109年
度訴字第270號中華民國109年6月9日第一審判決（起訴案號：臺
灣臺南地方檢察署109年度偵緝字第33號），提起上訴，本院判
決如下：
    主  文
上訴駁回。
    事  實
一、甲○○明知從事廢棄物清除、處理業務者，應向直轄市、縣（
    市）主管機關或中央主管機關委託之機關申請核發公民營廢
    棄物清除處理機構許可文件後，始得受託清除廢棄物業務，
    亦明知其與張世和均未領有合法廢棄物清除許可文件，竟與
    張世和（業經原審法院另案判處罪刑確定）共同基於非法清
    除事業廢棄物之犯意聯絡，由甲○○接受林冠樺（業經原審法
    院另案判處罪刑確定）之委託，於民國106年3月11日上午某
    時，由甲○○駕駛車牌號碼000-0000號自用小客車，帶同張世
    和駕駛並非領有廢棄物清除許可證業者登記可進行廢棄物清
    除之車牌號碼000-0000號營業貨運曳引車，前往臺南市安南
    區安吉路與安中路口處，並隨後由林冠樺前往該處，帶領甲
    ○○、張世和進入臺南市○○區○○段000○0地號堆置廢棄物之工
    廠處【即統新環保科技有限公司(下稱統新公司)的工廠用地
    】，由張世和駕駛上開曳引車裝載廢塑膠、廢水泥袋、廢沙
    發傢俱、廢木板紅磚、廢混凝土塊等營建混合物之事業廢棄
    物一車（約10公噸）後，林冠樺即當場給付新臺幣（下同）
    7萬元對價予甲○○，甲○○即駕駛上開自用小客車帶領張世和
    駕駛上開曳引車，將前開事業廢棄物載至期美科技股份有限
    公司（下稱期美公司）所有位於臺南市○○區○○段000號地號
    即安南區工業六路38號旁空地處傾倒，甲○○並當場給付張世
    和5000元酬勞，其餘65000元則歸甲○○所有。嗣經期美公司
    負責人甲○○發覺前開空地遭人傾倒廢棄物，乃通知環境保護
    主管機關人員，經主管機關人員調閱現場監視器，發現張世
    和駕駛的上開曳引車，因而循線查獲上情。
二、案經內政部警政署保安警察第七總隊第三大隊報告臺灣臺南
    地方檢察署檢察官偵查起訴。
    理  由
一、上開犯罪事實，業據被告於109年1月12日偵查中自白稱：伊
    有在106年3月11日與張世和一起去林冠樺的工廠載走廢棄物
    ，並共同前往臺南市○○區○○○路00號旁空地傾倒廢棄物，林
    冠樺拿現金給伊，伊應該有交付5000元給張世和，剩下都是
    伊的等語（偵緝卷第15至16頁），嗣並迭於原審準備程序、
    審理程序，本院準備程序、審理程序中坦承犯罪（原審卷第
    91頁、第94頁、第101頁、本院卷第72頁、94頁），並有下
    列證據可資佐證，被告的犯行事證明確，堪予認定：
  ㈠證人張世和於警詢及偵查中具結證稱：伊有個保養廠的朋友
    說某阿賢男子要叫車，伊就先跟阿賢約在台南市安南區安吉
    路與安中路口等候，有另外兩名男子駕駛轎車，帶領伊駕駛
    的車號000-0000號曳引車和阿賢駕駛的車號000-0000號自小
    客車，到臺南市安南區本淵一街之工廠，工廠員工駕駛怪手
    把廢棄物裝進車號000-0000號曳引車車斗，同時阿賢先載伊
    去勘查臺南市安南區工業六路的空地，阿賢並說該空地係伊
    朋友的地，可以暫時將廢棄物放置於此，後來回去本淵一街
    工廠時，就裝好廢棄物了，阿賢隨即駕駛上開自小客車，帶
    領伊所駕駛的上開曳引車，前往臺南市安南區工業六路旁空
    地卸貨（警卷第3頁、偵緝卷第131至133頁）。
  ㈡證人林冠樺於警詢及偵訊中具結證稱：是友人介紹甲○○給伊
    認識，106年3月間某日甲○○詢問伊有無廢棄物要處理，伊剛
    好有一批暫時堆放在朱家頡經營之統新公司土地上之廢棄物
    要處理，故伊於106年3月11日帶領甲○○及曳引車司機前往統
    新公司載運廢棄物，並約定一台車7萬元廢棄物處理費，伊
    將廢棄物裝載至曳引車上、交付7萬元處理費給甲○○後，甲○
    ○與曳引車司機就離開了，伊不知道甲○○將廢棄物載運至臺
    南市○○區○○○路00號旁空地傾倒（警卷第61至62頁、偵卷第5
    3至55頁）。
  ㈢證人朱家頡於警詢及偵查中具結證稱：伊係統新環保科技有
    限公司之負責人，與林冠樺為朋友關係，伊有出借統新公司
    之土地給林冠樺堆放廢棄物，後來林冠樺有委託某阿賢男子
    及司機張世和前來載運廢棄物，伊不認識阿賢及張世和（警
    卷第31頁、偵卷第43至45頁）。
  ㈣證人吳承叡於警詢及偵查中具結證稱：伊為期美公司之環境
    安全衛生管理師，期美公司於106年3月10日定期派員巡視工
    廠預定地時（即臺南市○○區○○○路00號旁空地），發現該土
    地遭人傾倒廢棄物，隨即向臺南市科技工業園區管理中心及
    臺南市環保局通報，並於106年3月27日向臺南市政府警察局
    第三分局顯宮派出所備案（警卷第80至81頁、偵卷第82頁）
    。
  ㈤證人莊美琴、楊俊郎（2位均係南區環境督察大隊稽查人員）
    於偵查中具結證稱：本件係因臺南市環保局106年3月13日接
    到民眾陳情，臺南市環保局到場發現有建築廢棄物，並調閱
    附近監視器，發現成○○○股份有限公司之駕車於106年3月11
    日上午10時46分至57分許有出入該處，嗣後臺南市環保局移
    送稽查資料給南區環境督察大隊，伊等和同事林郁蓉協同臺
    南市環保局、司法警察於106年4月21日至現場會勘，現場確
    有面積三至五坪、約一車份量之建築廢棄物。後來伊等於10
    6年8月7日、9月1日前往現場為後續追查，106年9月1日時張
    世和有到案製作筆錄，並稱係綽號阿賢男子指示張世和去載
    運該廢棄物及運往臺南市○○區○○○路旁空地丟棄的（偵卷第3
    6至37頁）。
  ㈥此外，並有現場蒐證照片（警卷第13至15、129至145頁）、
    車牌號碼000-0000號營業貨運曳引車（車主：成○○○股份有
    限公司）之車輛詳細資料報表、行照影本（警卷第17至19頁
    ）、車牌號碼000-0000號自用小客車（車主蘇竫姿係被告前
    妻的姊姊）之車輛詳細資料報表（警卷第21頁）、統新環保
    科技有限公司之變更登記表、臺南市廢棄物清除許可證（警
    卷第41至53頁）、臺南市○○區○○段000○0地號土地租賃契約
    書影本（警卷第55至58頁）、被告甲○○與林冠樺之LINE對話
    內容截圖（警卷第71至77頁）、○○區○○段000-0地號之土地
    登記第一類謄本、土地所有權狀（警卷第87至89頁，同偵卷
    第93頁）、臺南市政府警察局第三分局顯宮派出所受理刑事
    案件報案三聯單（警卷第91頁）、行政院環保署環境督察總
    隊南區環境督察大隊督察紀錄（警卷第93至99頁）、臺南市
    政府環境保護局公害案件稽查工作紀錄（警卷第101頁）、
    內政部警政署保安警察第七總隊扣押筆錄、扣押物品目錄表
    、扣押物品收據、責付保管條（警卷第103至111頁）、監視
    器翻拍照片共4張（警卷第121至127頁）、內政部警政署保
    安警察第七總隊第三大隊109年2月11日函暨檢送職務報告書
    及監視器現場位置相片（偵緝卷第91至103頁）等證據在卷
    可參。
二、被告於109年1月31日偵查、原審及本院承認犯罪之餘，雖又
    辯稱：林冠樺有交付7萬元現金給伊，伊將7萬元全部交給司
    機張世和，伊沒有獲利6萬5000元，單純是幫忙朋友才相互
    介紹去載運廢棄物云云（偵緝卷第45至47頁、第132頁、原
    審卷第64頁、第91頁、本院卷第54頁、第72頁、第103頁）
    ，然查：被告是否有獲利，都不影響本案犯行的成立，更何
    況，被告於109年1月12日最初到案的偵查中即曾坦承：林冠
    樺拿現金給我，我應該也是拿其中5000元給司機張世和，剩
    下的都是我的（偵緝卷第16頁），張世和於警詢、偵訊中也
    證稱：載運的運費一車次是5000元，在傾倒廢棄物後，阿賢
    直接在現場給伊現金5000元（警卷第3頁）；（被告說7萬元
    都給你，有無此事？）沒有，被告事實上是給我5000元而已
    等語明確（偵緝卷第133頁），且非法清理廢棄物犯行涉犯
    法律刑責，被告如果沒有從中獲取利益，應不會甘冒風險而
    無償為之，因此被告嗣後辯稱自己沒有獲利云云，並不可採
    。
三、論罪：
　㈠廢棄物清理法第46條第4 款規定之犯罪構成要件行為，計有
    「貯存」、「清除」及「處理」三者，其中所謂「清除」，
    是指事業廢棄物之收集、運輸行為，行政院環境保護署依廢
    棄物清理法授權訂定的「事業廢棄物貯存清除處理方法及設
    施標準」第2 條第2 款定有明文。另行政院環境保護署依廢
    棄物清理法授權訂定之「一般廢棄物回收清除處理辦法」第
    2條第11款亦規定：「清除：指下列行為：①收集、清運：指
    以人力、清運機具將一般廢棄物自產生源運輸至處理場（廠
    ）之行為。②轉運：指以清運機具將一般廢棄物自產生源運
    輸至轉運設施或自轉運設施運輸至中間處理或最終處置設施
    之行為」。
　㈡被告與共犯張世和將前揭廢塑膠、廢水泥袋、廢沙發傢俱、
    廢木板紅磚、廢混凝土塊等營建混和之事業廢棄物載運至期
    美公司土地傾倒，依前開規定，所為應屬廢棄物清理法所謂
    「清除」行為。核被告所為，係違反廢棄物清理法第46條第
    4款前段之未依同法第41條第1項規定領有廢棄物清除文件，
    而從事廢棄物清除罪。
  ㈢被告與司機張世和就本件犯行，有犯意聯絡及行為分擔，為
    共同正犯。
四、駁回上訴的理由：
　㈠原審審理後，認為被告上開犯行事證明確，乃適用上開實體
    法規，並審酌被告在未依廢棄物清理法規定領有許可文件之
    狀況下，與司機張世和共同從事一般事業廢棄物之清除行為
    ，將該事業廢棄物任意棄置於他人之土地上，乃有不該，然
    念被告犯後尚知坦承犯行，被告自陳高職畢業之智識程度，
    離婚、育有二名未成年子女，從事貿易工作之生活狀況（被
    告自陳在父親的公司工作，本院卷第105頁）等一切情狀，
    量處有期徒刑1年2月，並依照刑法第38條之1第1項、第3項
    等規定，就被告從事本案非法清除廢棄物犯行取得之實際犯
    罪所得6萬5千元宣告沒收，於全部或一部不能沒收或不宜執
    行沒收時，追徵其價額。
　㈡經核原審判決上開認事用法並無違誤，量刑亦屬妥適，並無
    違法不當之處。
　㈢被告提起上訴，主張原審量刑過重，希望法院給予從輕量刑
    或給予緩刑宣告等語（本院卷第15頁、第106頁）。然查：
    被告除了本案違反廢棄物清理法犯行外（犯行時間106年3月
    11日），另外在106年3月30日也從事非法清理廢棄物犯行，
    經原審法院判處罪刑在案（原審法院109年度訴字第597號，
    被告上訴，同樣繫屬於本股），可見被告本案犯行並非偶一
    為之。其次，本案案發後被告並無回復原狀，係被害人期美
    公司報請檢察官許可後，自行清理完畢，有期美公司107年4
    月25日函、臺灣臺南地方檢察署107年5月7日函可參（偵查
    卷第81頁、第97頁）。又被告觸犯的本罪，法定本刑最輕即
    規定要判處有期徒刑1年（附錄法條參照），原審量處有期
    徒刑1年2月，僅係在法定最低刑往上酌加2 月，客觀上並無
    過重之虞。另被告於曾因肇事逃逸案件，經法院於107年間
    判處有期徒刑6月，緩刑2年確定，嗣因未按時報到接受保護
    管束，經撤銷緩刑而入監執行，於109年7月11日執行完畢，
    有被告前案紀錄可參（編號7），被告既然於最近5年以內曾
    經法院判處罪刑確定，已不符合刑法第74條宣告緩刑的要件
    。因此，被告的上訴並無理由，應予駁回。
據上論結，應依刑事訴訟法第368條，判決如主文。
本案經檢察官林怡君提起公訴，檢察官林志峯到庭執行職務。
中　　華　　民　　國　　109 　年　　12　　月　　30　　日
                  刑事第五庭    審判長法　官  黃國永
                                      法　官  翁世容
                                      法　官  蔡川富
以上正本證明與原本無異。
如不服本判決應於收受送達後20日內向本院提出上訴書狀，其未
敘述上訴理由者，並得於提起上訴後20日內向本院補提理由書（
均須按他造當事人之人數附繕本）「切勿逕送上級法院」。
　　　　　　　　　　　　　　　　　　　書記官　黃心怡　　
中　　華　　民　　國　　109 　年　　12　　月　　30　　日
附錄本案論罪科刑法條：
廢棄物清理法第46條
有下列情形之一者，處1 年以上5 年以下有期徒刑，得併科新臺
幣1 千5 百萬元以下罰金：
一、任意棄置有害事業廢棄物。
二、事業負責人或相關人員未依本法規定之方式貯存、清除、處
    理或再利用廢棄物，致污染環境。
三、未經主管機關許可，提供土地回填、堆置廢棄物。
四、未依第41條第1 項規定領有廢棄物清除、處理許可文件，從
    事廢棄物貯存、清除、處理，或未依廢棄物清除、處理許可
    文件內容貯存、清除、處理廢棄物。
五、執行機關之人員委託未取得許可文件之業者，清除、處理一
    般廢棄物者；或明知受託人非法清除、處理而仍委託。
六、公民營廢棄物處理機構負責人或相關人員、或執行機關之人
    員未處理廢棄物，開具虛偽證明。